【裁判字號】    98,交抗,2637
【裁判日期】    981124
【裁判案由】    違反道路交通管理處罰條例
【裁判全文】
臺灣高等法院交通事件裁定            98年度交抗字第2637號
抗  告  人
即受處分人  甲○○
上列抗告人因違反道路交通管理處罰條例事件，不服臺灣臺北地
方法院，中華民國98年9月30日所為裁定（98年度交聲字第2382
號），提起抗告，本院裁定如下：
    主  文
抗告駁回。
    理  由
一、按汽車駕駛人，行車速度，超過規定之最高時速者，處新臺
    幣（下同）1,200元以上2,400元以下罰鍰，道路交通管理處
    罰條例第40條定有明文，且汽車駕駛人駕駛汽車違反前揭規
    定者，除應依該條所規定之罰鍰處罰外，並予記違規點數1
    點，同條例第63條第1項第1款亦定有明文。而行為人如係駕
    駛汽車行車速度超過規定之最高時速未滿20公里，為警舉發
    ，在舉發通知單上所載之應到案日期前到案聽候裁決，經主
    管機關調查後仍認定其有上開違規行為者，依違反道路交通
    管理事件統一裁罰基準及處理細則第44條第1項及違反道路
    交通管理事件統一裁罰基準表之規定，需對該行為人處以1,
    600元之罰鍰，並記違規點數1點。次按，汽車駕駛人之行為
    經以科學儀器取得證據資料證明其行為違規，而當場不能或
    不宜攔截製單舉發者，得逕行舉發；且第1項逕行舉發，應
    記明車輛牌照號碼、車型等可資辨明之資料，以汽車所有人
    為被通知人製單舉發，道路交通管理處罰條例第7條之2第1
    項第7款、第4項亦分別定有明文。
二、原裁定意旨略以：抗告人即受處分人甲○○於民國（下同）
    98年4月6日23時57分許，駕駛所有之車號DK－0829號自用小
    客車，行經臺北市北投區○○○路（金山往臺北）行駛，該
    路段限速為時速40公里，抗告人所有之該部汽車竟以53公里
    之時速超速行駛，經臺北市政府警察局北投分局（下稱北投
    分局）交通分隊員警依據雷達測速照相設備所採證之照片，
    並依違反道路交通管理處罰條例第40條之規定逕行掣單舉發
    。經將舉發通知單送達於抗告人後，抗告人於應到案日期（
    即98年5月25日）前向原處分機關即臺北市交通事件裁決所
    陳述意見，經原處分機關請原舉發單位調查結果，仍認抗告
    人所有之該部汽車有於前揭路段超速行駛行為，原處分機關
    乃依前揭條例第40條、第63條第1項第1款（裁決書漏引）及
    違反道路交通管理事件統一裁罰標準及處理細則及基準表之
    規定，以抗告人所有該部汽車超過規定之最高時速未滿20公
    里行駛，於98年6月18日，裁處抗告人罰鍰1,600元，併記違
    規點數1點。經原審調查結果，仍認抗告人確有前揭違規超
    速之事實，而裁定駁回其異議之聲明等語。
三、抗告意旨略以：人民之財產權係憲法所明文保障，行政機關
    若欲對人民之財產所為處分，自應妥切適法，並對違規事實
    負舉證責任。北市警交字第09830913100號公文所附之違規
    超速照片，照片日期係為96年7月19日，而舉發違規之時間
    為98年4月6日，時間相隔兩年，以此照片作為舉發違規之依
    據，實在難以認同，故認該處分機關未盡該盡之舉證責任，
    實難以苟同；又北投分局雖於98年8月13日寄發北市警投交
    字第09831080300號函予鈞院，並附照片6張，然該所附照片
    ，係於案發日後4個月方才寄發，亦難認同該文及照片有何
    證據力，且事後再寄發照片，作為處分依據，亦於法不合。
    又因未寄達抗告人，故無從對該文及照片為任何意見表達，
    自不應作為裁定之判斷之基礎。此外，原裁定書第3頁第3行
    所指之車號4755-MS之車輛，並非本案所討論之車輛，該車
    亦非抗告人所有，不知原裁定所云為何云云。
四、經查：
  (一)按道路交通管理處罰條例第89條明定：「法院受理有關交通
    事件，準用刑事訴訟法之規定，其處理辦法，由司法院會同
    行政院定之。」依司法院、行政院頒定之「道路交通案件處
    理辦法」第26條規定：「抗告程序，除準用刑事訴訟法有關
    規定外，並準用前章之規定。」並無另行準用刑事訴訟法關
    於證據之規定；再者，交通警員掣單舉發違反道路交通管理
    處罰條例所列之違規事實，本質上為行政處分，係公務員基
    於職務上權力，依法就特定之具體事件所為具有公法上效果
    之單方行政行為，基於公務員為公法上行為具有公信力之原
    則，該行政處分當可被推定為真正，其據以依法處分之事實
    認定亦為真正無誤，本此公信原則，乃立法者賦予行政機關
    制定違反道路交通事件統一裁罰基準及處理細則，使勤務警
    員得當機處分，以達其維護交通秩序、安全之行政目的。據
    此，刑事訴訟法就犯罪證據有關之規定中與屬行政秩序罰之
    交通違規裁罰本質不合之部分，自不在準用之列。本件既經
    舉發機關提出抗告人違規照片，而抗告人亦不能就前開舉發
    錯誤提出相關證據以供調查，經查本件舉發並無不可信或違
    法取締之情況，則舉發機關基於法定職權所為之舉發，自應
    受到合法、正確之推定。抗告人認人民之財產權係憲法所明
    文保障，行政機關若欲對人民之財產所為處分，自應妥切適
    法，並對違規事實負舉證責任，純為其個人意見，並未具體
    敘明其超速違規，為何毋庸受處分，自無法推翻原審裁定之
    適法性。
  (二)本件抗告人於98年4月6日23時57分許，駕駛車號DK－0829號
    自用小客車，行經臺北市北投區○○○路（金山往臺北），
    以時速53公里之速度行駛該路段，超過速限13公里，經雷達
    測速照相設備拍攝採證照片後逕行舉發等情，有採證照片1
    幀在卷可證（見原審卷第9頁）。觀諸該照片已清晰拍攝抗
    告人所駕駛車輛之車號為「DK－0829號」，並明確記載違規
    時間、地點、該處速限及違規車輛之時速。是本件經以科學
    儀器取得證據資料證明確有未依規定速限行駛之違規行為，
    則原舉發機關自得依據前開規定，逕行對於汽車所有人即
    本件抗告人掣單舉發。復有關反應北投分局98年5月22日北
    市警投分交字第09830913100號書函所附照片與本件舉發通
    知單所附違規照片地點不一乙節，查北投分局98年5月22日
    北市警投分交字第09830913100號書函所附照片，依據下方
    說明欄，業已記載該照片為竹子湖第58號燈桿（距離照相桿
    240公尺），而本件舉發通知單所附採證照片係於第52號燈
    桿旁所設置之固定式雷達測速儀拍攝之，拍攝地點本非同一
    地點，又查竹子湖路（金山往臺北）限速40公里，於第52號
    燈桿旁設置固定式雷達測速儀，第58號燈桿前於路段中設置
    黃虛線，用於分隔對向車道，另從56號燈桿起至52號燈桿前
    於路段中設置雙黃線用於分隔對向車道，並雙向禁止超車、
    跨越或迴轉之情，有北投分局98年8月13日北市警投分交字
    第09831080300號函檢附照片6張在卷可參（見原審卷第31至
    33頁），可知第58號燈桿處及第52號燈桿處之道路設置分向
    線本即不同，北投分局所檢附之相片並無錯誤，抗告人誤認
    該2張相片均為違規地點照片，顯有誤會。此外，經本院比
    對照片，該本件抗告人於違規時，所駕駛車輛之車號為「DK
    －0829號」，並非「4577－MS號」，業已如上述敘明，是則
    原舉發機關自得依據前開規定，逕行對於汽車所有人即抗告
    人掣單舉發，並無違誤，原裁定雖誤植車號為「4577－MS號
    」，亦不影響抗告人違規事實。從而，原審基於上開抗告人
    違反上開道路交通管理處罰條例第40條、第63條第1項第1款
    規定之事實，認主管機關裁處其罰鍰1,600元，及記違規點
    數1點，並無違法而駁回其異議，核無不當。抗告意旨指摘
    原裁定不當，為無理由，應予駁回。
五、據上論斷，應依道路交通管理處罰條例第89條、道路交通案
    件處理辦法第26條，刑事訴訟法第412條，裁定如主文。
中    華    民    國    98    年    11    月    24    日
            刑事第十六庭  審判長法  官  溫耀源
                                法  官  王敏慧
                                法  官  梁宏哲
以上正本證明與原本無異。
不得再抗告。
                                書記官  陳明琴
中    華    民    國    98    年    11    月    25    日


司法院資訊處製作；財團法人民間司法改革基金會備份。
